臺灣高等法院刑事判決　　　　　　　　94年度上訴字第1892號
上　訴　人
即　被　告　甲○○
上列上訴人因違反槍砲彈藥刀械管制條例案件，不服臺灣板橋地
方法院93年度訴字第1186號，中華民國94年4月27日第一審判決
（起訴案號：臺灣板橋地方法院檢察署93年度偵字第891號），
提起上訴，本院判決如下：
    主  文
上訴駁回。
    事  實
一、甲○○明知未經主管機關許可，不得為他人寄藏或持有具殺
    傷力之改造手槍，竟於民國（下同）92年12月下旬某日起，
    在臺北縣三重市某處，受其友人綽號「阿良」之成年男子委
    託，為其寄藏以仿BERETTA廠84型半自動手槍換裝槍管改造
    具殺傷力之玩具手槍一把（槍枝管制編號0000000000，含彈
    匣一個），並自該時間起未經許可，在臺北縣三重市、苗栗
    地區持有上開槍枝。嗣於同年月28日，甲○○以褐黃色手提
    包裝妥上開手槍後，寄放在臺北縣三重市○○路32巷34弄28
    號不知情之陳佩娟住處；旋經警於同年月31日20時許，在上
    址查獲，並在手提包內扣得前揭具殺傷力之改造玩具手槍一
    把（槍枝管制編號0000000000，含彈匣一個）。
二、案經臺北縣政府警察局淡水分局報告臺灣板橋地方法院檢察
    署檢察官偵查起訴。
    理  由
一、訊據被告甲○○經本院合法傳喚，無正當理由未於最後言詞
    辯論期日到場，據其在原審之陳述，則對於其在前揭時、地
    ，因手託寄藏而持有上開改造手槍之事實，已坦承不諱，並
    有搜索扣押筆錄、搜索扣押物品清冊各一份，及查獲物品現
    場照片五張存卷可稽，及受寄藏之改造玩具手槍一把（槍枝
    管制編號0000000000，含彈匣一個）扣案可證。次查，上開
    改造手槍經送內政部警政署刑事警察局鑑驗結果，認手槍係
    由仿BERETTA廠84型半自動手槍製造之玩具手槍換裝土造金
    屬槍管而成之改造手槍，機械性能良好，可擊發適用子彈，
    具有殺傷力，有該局93年1月28日刑鑑字第0930002542號槍
    彈鑑定書一份在卷可稽。再查，搜索扣押筆錄、搜索扣押物
    品清冊各一份，及查獲現場照片五張，雖係被告以外之人在
    審判外之書面陳述，然該等文書係承辦本案之警員，為辦理
    本案於職務上所製作之紀錄文書，並無「顯有不可信之情況
    」，依刑事訴訟法第15 9條之4之規定，亦得為證據。被告
    之白白核與事實相符，應屬可信。本案事證已甚明確，被告
    上開犯行堪以認定。
二、被告未經許可寄藏可發射子彈具有殺傷力之改造手槍，所為
    核係犯槍彈藥刀械管制條例第11條第4項之罪。次查，被告
    行為後，原槍砲彈藥刀械管制條例第11條第4項，業於94 年
    1月26日公布修正為第8條第4項，並於同年月28日公布實施
    ；修正後第8條第4項，將原法定刑「一年以上七年以下有期
    徒刑，併科新臺幣七百萬元以下罰金」，修正為「三年以上
    十年以下有期徒刑，併科新臺幣七百萬元以下罰金」，新舊
    法比較結果，以修正前之法律有利於行為人依刑法第2條第1
    項但書之規定，本件仍應適用修正前之槍砲彈藥刀械管制條
    例第11條第4項規定處斷。又查，槍砲彈藥刀械管制條例係
    將「持有」與「寄藏」為分別之處罰規定，則單純之「持有
    」，固不包括「寄藏」，但「寄藏」之受人委託代為保管，
    其保管之本身所為之「持有」，既係「寄藏」之當然結果，
    法律上自宜僅就「寄藏」行為包括之評價，不應另就「持有
    」予以論罪（最高法院74年台上字第3400號判例意旨參照）
    。則被告寄藏前開改造手槍，所為之「持有」行為，係「寄
    藏」之當然結果，不應另就「持有」予以論罪。起訴書認被
    告係犯同條之未經許可持有改造手槍罪，雖有未洽；然業經
    公訴人於原法院審理時蒞庭陳明變更起訴法條為同條例同條
    項之未經許可寄藏可發射子彈具殺傷力之改造手槍罪，且與
    已起訴之基本社會事實相同，所犯法條條項亦相同，僅罪名
    不同，法院自毋庸變更起訴法條，併此敘明。
三、原審基此適用修正前槍彈藥刀械管制條例第11條第4項，刑
    法第2條第1項但書、第11條前段、第42條第2項、第38條第1
    項第1款、罰金罰鍰提高標準條例第2條、現行法規所定貨幣
    單位折算新臺幣條例第2條之規定，並審酌被告犯罪之動機
    、受託寄藏而持有具殺傷力之改造手槍對社會治安所生危害
    非小、惟其寄藏持有之時間非長，且犯罪後已坦承犯行之態
    度等一切情狀，量處有期徒刑壹年貳月，併科罰金陸萬元；
    並敘明罰金易服勞役之折算標準，以新臺幣玖佰元即銀元
    佰元折算壹日；扣案之改造手槍壹枝（槍枝管制編號000000
    0000，含彈匣壹個），為違禁物，應依刑法第38條第1項第1
    款規定，宣告沒收之。復說明臺灣苗栗地方法院檢察署93年
    度偵字第3268號移送併案審理意旨略以：被告甲○○於93年
    5月28日，持有具有殺傷力之仿貝瑞塔（BERETTA）廠手槍之
    改造玩具手槍一把（槍枝管制編號：0000000000號，含彈匣
    一個，以下簡稱系爭槍枝），於同日晚上8時許，在苗栗縣
    火車站前交付予甘仕朋，因認被告係涉犯槍砲彈藥刀械管制
    條例第11條第4項（併案意旨書誤載為同條例第10條第3項）
    之持有改造玩具手槍罪嫌。而蒞庭公訴人起稱：被告前揭犯
    行，係涉犯同條例第11條第3項之意圖供他人犯罪之用而未
    經許可，轉讓可發射子彈具有殺傷力之改造手槍罪嫌云云。
    按事實審法院對於證據之取捨，依法雖有自由判斷之權，然
    積極證據不足證明犯罪事實時，被告之抗辯或反證縱屬虛偽
    ，仍不能以此資為積極證據應予採信之理由（最高法院30
    年上字第482號判例）；次按認定犯罪事實所憑之證據，雖
    不以直接證據為限，間接證據亦包括在內，但無論其為直接
    或間接證據，其為訴訟上之證據，必須達於一般人均可得確
    信其為真實之程度，而無合理之懷疑存在時，始得據為被告
    有罪之認定，倘若犯罪事實之證明尚未達此一程度，仍有合
    理之懷疑存在，審理事實之法院即應盡職權調查證據，澄清
    此項合理之懷疑，使之達於可得確信之程度，始為適法，否
    則仍不能遽為被告有罪之判斷（最高法院91年台上字第39號
    判決可資參照）。而公訴人認被告另涉犯併案部分犯行，無
    非係以證人甘仕朋之證述、扣案之改造玩具手槍乙把及槍彈
    鑑定書乙份為其主要論據。訊據被告堅決否認有持有上開改
    造手槍，並辯稱：伊未曾交付任何改造手槍予甘仕朋等語。
    經查，系爭槍枝係警方於93年5月28日22時25分許，在苗栗
    縣苗栗市貓狸山公園附近電台社區○道路，由案外人湯宇凌
    所駕駛，右後座搭載案外人蔣錦龍、右前座載劉翼慈之車號
    0055-GA號自小客車右後座位下方查獲扣案乙節，業據案外
    人湯宇凌、蔣錦龍於警詢及偵訊時供述明確，並有扣押物品
    目錄表一份、現場查獲照片四張在卷可稽及查獲之改造手槍
    扣案可佐。而案外人蔣錦龍於警詢時另供稱：系爭槍枝係證
    人甘仕朋於93年5月28日晚上丟進湯宇凌的車內，並說要我
    們先將槍、彈拿著，我看一看就置於腳踏墊處等語。雖證人
    甘仕朋於警詢及檢察官初次偵訊時係曾陳稱：系爭槍枝係伊
    堂哥即被告甲○○所有，因伊於93年5月28日21時許，在苗
    栗市火車站用蔣錦龍的車子，開車載被告回獅潭鄉家，被告
    遺留在前乘客座腳踏板上，經伊返回苗栗市發現後即打電話
    向甲○○確認無誤云云（見臺灣苗栗地方法院檢察署93年度
    偵字第2098號偵查卷第7頁反面、第48頁），惟其於檢察官
    複訊時則改稱：當天晚上8點多，伊與被告約在火車站前，
    被告交付系爭槍枝予伊，伊有告訴被告，因伊與別人吵架，
    想拿槍嚇對方，事情解決後就會還給被告，伊係於92年年中
    就知道被告持有槍枝，並知悉被告有兩支槍已被查獲，剩下
    系爭槍枝一把等語（見同上偵查卷第72頁），迄於本院審理
    時，證人甘仕朋經檢察官詰問後又翻異前詞證述稱：系爭槍
    枝實際上是伊自己於93年2、3月間，在網路上向他人購買取
    得的，伊因為知悉被告當時涉有槍砲案件，所以才會在警詢
    時陳述系爭槍枝為被告所有，是伊堂哥甘興要伊這樣說的
    等語（見本院卷第15 6頁），則證人甘仕朋之證詞前後互有
    齟齬並不一致，故其於警詢及初次偵訊所證述情節，是否係
    因自己涉犯違反槍砲彈藥刀械條例案件為警查獲，臨訟所為
    飾卸之詞，即非無疑義。而證人甘仕朋之前揭證述，既仍有
    合理懷疑存在，本院復查無其他極積證據足資證明被告有持
    有系爭槍枝並進而出借或轉讓予證人甘仕朋，則被告此部分
    犯行尚屬不能證明。況且，證人甘仕朋係證稱：伊知悉被告
    於92年年中即持有系爭槍枝等情（見同上偵查卷第72頁），
    然本案被告係供承其於92年12月下旬某日起，始受其友人綽
    號「阿良」之成年男子委託寄藏前揭具殺傷力之改造手槍等
    語，則被告既係臨時受他人之委託，衡情其於92年年中之彼
    時自無從預見其將在同年年底受託寄藏具有殺傷力之改造手
    槍，並於92年年中即先基於概括犯意持有系爭槍枝。且被告
    自始即否認持有系爭槍枝，則縱使系爭槍枝係由被告交付予
    證人甘仕朋乙節為真實，亦應認被告主觀上並非基於概括犯
    意而為之，且併案意旨所載被告持有槍枝之時間，與本案起
    訴被告持有槍枝之時間相距已有近半年之遙，尚難認與本案
    起訴部分有連續犯之裁判上一罪關係，而無從併予審究，退
    還檢察官另行為適法之處理。其認定事實、適用法律及量處
    刑期，均為妥適。被告甲○○提起上訴未附具理由，亦未提
    出任何書狀以供本院審酌；其上訴為無理由，應予駁回。
四、被告經合法傳喚，無正當理由未於最後言詞辯論期日到庭，
    爰不待其陳述逕行判決。
五、據上論斷，應依刑事訴訟法第371條、第368條，判決如主文
    。
本案經檢察官林炳雄到庭執行職務。
中　　華　　民　　國　　94　　年　　8 　　月　　4 　　日
　　　　　　　　　刑事第十三庭  審判長法　官  劉景星
                                      法  官  陳志洋
                                      法  官  陳博志
以上正本證明與原本無異。
如不服本判決，應於收受送達後十日內向本院提出上訴書狀，其
未敘述上訴之理由者並得於提起上訴後十日內向本院補提理由書
（均須按他造當事人之人數附繕本）。
                                      書記官  陳嘉文
中　　華　　民　　國　　94　　年　　8 　　月　　9 　　日
附錄：本案論罪科刑法條全文
修正前砲彈藥刀械管制條例第11條：
未經許可，製造、販賣或運輸第四條第一項第一款所稱其他可發
金屬或子彈具有殺傷力之各式槍砲者，處五年以上有期徒刑，科
新臺幣一千萬元以下罰金。
經許可，轉讓、出租或出借前項所列槍砲者，處三年以上十年
下有期徒刑，併科新臺幣七百萬元以下罰金。
意圖供自己或他人犯罪之用，而犯前二項之罪者，處無期徒刑或
七年以上有期徒刑，併科新臺幣一千萬元以下罰金。
未經許可，持有、寄藏或意圖販賣而陳列第一項所列槍砲者，處
一年以上七年以下有期徒刑，併科新臺幣七百萬元以下罰金。
第一項至第四項之未遂犯罰之。
